【裁判字號】    89,交訴,22
【裁判日期】    890830
【裁判案由】    業務過失致死
【裁判全文】
臺灣嘉義地方法院刑事判決                          八十九年度交訴字第二二號
    公訴人  台灣嘉義地方法院檢察署檢察官
    被  告  甲○○
            丙○○
右列被告因業務過失致死案件，經檢察官提起公訴（八十九年度偵字第一四九五、一
四九六號），本院判決如左：
    主     文
甲○○服用酒類，不能安全駕駛動力交通工具而駕駛，累犯，處拘役伍拾日，如易科
罰金以參佰元折算壹日。又因過失致人於死，累犯，處有期徒刑陸月，如易科罰金以
參佰元折算壹日。
丙○○從事業務之人，因業務上之過失致人於死，處有期徒刑伍月，緩刑參年。
    事      實
一、甲○○曾因妨害自由案件，經台灣嘉義地方法院於民國八十六年八月二十三日判
    處有期徒刑八月確定，並於八十七年五月三十一日執行完畢。詎仍不知警惕，於
    八十九年二月十九日晚上十一時許，在其位於嘉義縣竹崎鄉○○村○○路四七之
    二號住處附近及嘉義市○○○路某家ＰＵＢ內與友人飲用高梁酒約兩瓶，已達興
    奮之酒醉狀態，明知已不能安全駕駛動力交通工具，仍於翌日（二十日）凌晨二
    時二十五分許，酒後駕駛車牌號碼Ｃ３─三五五三號（起訴書誤為Ｃ３—三五三
    五號）自用小客車搭載友人林志雄，沿嘉義市○○○路由西向東行駛，途經林森
    東路與新生路交岔路口特種閃光號誌閃光黃燈處，理應注意車前狀況，並隨時採
    取必要之安全措施；汽車行車速度，在市區道路，時速不得超過四○公里；汽車
    駕駛人飲用酒類其吐氣所含酒精濃度超過每公升○‧二五毫克或血液中酒精濃度
    超過百分之○‧○五以上者，不得駕車；汽車行駛至交岔路口，其行進、轉彎，
    應遵守燈光號誌之指示及注意該處設有特種閃光號誌，汽車行駛時遇閃光黃燈表
    示「警告」，車輛應減速接近，注意安全，小心通過，而依當時情形，又無不能
    注意之情事，甲○○竟疏於注意及此，而貿然以時速六、七十公里之速度疾馳。
    適有南嘟交通事業有限公司司機丙○○，為從事駕駛業務之人，駕駛車牌號碼Ｋ
    Ｋ─六三三號營業遊覽大客車沿新生路由南向北駛至，亦本應注意車前狀況，並
    隨時採取必要之安全措施；汽車行駛至交岔路口，其行進、轉彎，應遵守燈光號
    誌之指示及注意該處設有特種閃光號誌，汽車行駛時遇閃光紅燈表示「停車再開
    」，車輛應減速接近，先停止於交岔路口前，讓幹道車優先通行後認為安全時，
    方得續行，而依當時情形，亦無不能注意之情事，丙○○竟亦疏未注意及此，而
    貿然通過該交岔路口，致其駕駛之營業遊覽大客車左前車頭撞擊甲○○駕駛之自
    用小客車右前車頭，致林志雄顱內及胸腔出血，甲○○（於本院審理時撤回告訴
    ）受有右大拇指開放性關節損傷併韌帶斷裂及神經損傷等傷害，經送醫後林志雄
    因傷重不治死亡。後警員循線至財團法人嘉義基督教醫院依法對甲○○檢測其呼
    氣酒精濃度，發現其呼氣酒精濃度高達每公升０‧九七毫克 (即０‧九七ｍｇ／
    ｌ），顯已達不能安全駕駛動力交通工具之程度。又丙○○於車禍肇事後，於有
    偵查犯罪職權之機關或公務員未發覺前，即向前往現場處理之警員，承認為肇事
    駕駛人，自首並接受裁判。
二、案經林志雄之妻乙○○訴由嘉義市警察局第二分局報請台灣嘉義地方法院檢察署
    檢察官相驗後偵查起訴。
    理      由
一、訊據被告甲○○、丙○○坦承於右揭時、地因車禍肇事致被害人林志雄死亡之事
    實不諱，核與被害人林志雄之妻乙○○於警訊時及偵審中指訴情節相符，並有道
    路交通事故調查報告表、酒精含量測定值表一紙、及現場照片二十一幀附卷可稽
    。又被害人林志雄係因本件車禍致顱內及胸腔出血死亡，亦經臺灣嘉義地方法院
    檢察署檢察官督同法醫師相驗明確，製有相驗屍體證明書、驗斷書及勘驗筆錄在
    卷可憑。
二、按汽車行駛時駕駛人應注意車前狀況，並隨時採取必要之安全措施；汽車行車速
    度，在市區道路，時速不得超過四○公里；汽車駕駛人飲用酒類其吐氣所含酒精
    濃度超過每公升○‧二五毫克或血液中酒精濃度超過百分之○‧○五以上者，不
    得駕車；汽車行駛至交岔路口，其行進、轉彎，應遵守燈光號誌之指示；汽車行
    駛時遇閃光黃燈表示「警告」，車輛應減速接近，注意安全，小心通過；汽車行
    駛時遇閃光紅燈表示「停車再開」，車輛應減速接近，先停止於交岔路口前，讓
    幹道車優先通行後認為安全時，方得續行，道路交通安全規則第九十三條第一項
    第一款、第九十四條第三項、、第一百十四條第二款、第一百零二條第一項第一
    款、道路交通標誌標線號誌設置規則第二百十一條第一項第一款、第二款分別定
    有明文。本件被告二人領有駕駛執照，自知應遵守上開規定，詎其等應注意且依
    當時天氣狀況晴朗、並有夜間照明設備無障礙物，視線良好並無不能注意之情事
    ，竟疏未注意致車禍肇事，致被害人林志雄死亡，其等二人違反上開規定，而有
    過失甚明。且本件車禍經送請臺灣省車輛行車事故覆議鑑定委員會鑑定結果，認
    為：被告丙○○夜晚駕駛遊覽車，違規行駛內側車道，行經閃光紅燈號誌路口，
    未暫停讓幹道車先行，與被告甲○○夜晚酒精濃度過量駕駛自小客車，行經閃光
    黃燈號誌路口未減速接近，注意安全小心通過，同為肇事原因，有八十九年六月
    二十六日府覆議字第八九０七二一號覆議意見書一紙附卷可參，亦同此見解。至
    台灣省嘉雲區車輛行車事故鑑定委員會雖認被告丙○○無肇事因素云云，惟該鑑
    定委員會未及注意被告丙○○行駛至閃光號誌閃光紅燈處，遇未依閃光號誌指示
    ，減速接近，先停止於交岔路口前，讓幹道車優先通行後認為安全時，始予續行
    ，其鑑定結果，即有缺失，應無足採。再被害人因本件車禍死亡，與被告二人之
    過失行為間復有相當因果關係。本件事證明確，其等之犯行均堪認定。
三、查被告丙○○係南嘟交通公司之營業遊覽車司機，此迭據被告丙○○供承在卷，
    自屬從事於駕駛業務之人，故核被告丙○○所為係犯刑法第二百七十六條第二項
    之業務過失致人於死罪。被告甲○○所為則係犯刑法第一百八十五條之三飲用酒
    類不能安全駕駛動力交通工具而駕駛罪、第二百七十六條第一項之過失致人於死
    罪。被告甲○○所所犯上開二罪間，罪名有異、犯意各別，應予分論並罰。復查
    被告甲○○於八十六年間曾因妨害自由案件，經台灣嘉義地方法院判處有期徒刑
    八月確定，於八十七年五月三十一日執行完畢等情，此有台灣高等法院被告全國
    前案記錄表及臺灣嘉義地方法院檢察署刑案資料查註表在卷可稽，其於五年以內
    再犯有期徒刑以上之本罪，係累犯，依法加重其刑。次按汽車駕駛人酒醉駕車，
    因而致人受傷或死亡，依法應負刑事責任者，加重其刑至二分之一，道路交通管
    理處罰條例第八十六條第一項定有明文。本件被告甲○○酒醉駕車，因而致被害
    人林志雄死亡應負刑事責任，應依法遞加重之。又被告丙○○於肇事後在未被有
    偵查犯罪職權之機關或公務員查知其為犯人前，即主動向接獲報案而至現場處理
    並查詢肇事者身分之嘉義市警察局第二分局公園派出所警員自首等情，業據證人
    即公園派出所警員丁○○到庭證述綦詳，其並因而接受本件之裁判，應依刑法第
    六十二條前段之規定，減輕其刑。爰爰審酌被告二人之犯罪動機、造成之損害及
    犯後態度良好、頗有悔意，被告甲○○、丙○○分別賠償予被害人林志雄家屬達
    成和解，已賠償予被害人家屬新台幣（下同）二百零五萬元及一百五十五萬元，
    此業據被害人家屬乙○○到庭陳稱明確、並有和解書、陳情書、嘉義縣竹崎鄉調
    解委員會調解書各一紙可參等一切情狀，分別量處如主文所示之刑，就被告甲○○部分並諭知易科罰金之折算標準。末查被告丙○○前未曾受有期徒刑以上刑之
    宣告等情，有台灣高等法院被告全國前案記錄表、臺灣嘉義地方法院檢察署被告
    刑案資料查註紀錄表各一紙附卷可稽，其偶因過失罹犯本罪，犯後復知所悔悟，
    且已與被害人家屬達成和解而取得被害人家屬之諒解，是經此科刑教訓之後，當
    益知戒慎而無再犯之虞，本院因認前所宣告之刑，以暫不執行為適當，爰併予宣
    告緩刑三年，以勵自新。
四、公訴意旨另以：被告丙○○係南嘟交通公司司機，為從事駕駛業務之人於八十九
    年二月二十日凌晨二時二十五分許，駕駛車牌號碼ＫＫ─六三三號營業遊覽大客
    車沿新生路路由南向北行駛，本應注意車前狀況，並隨時採取必要之安全措施；
    汽車行駛至交岔路口，其行進、轉彎，應遵守燈光號誌之指示及注意該處設有特
    種閃光號誌汽車行駛時遇閃光紅燈表示「停車再開」，車輛應減速接近，先停止
    於交岔路口前，讓幹道車優先通行後認為安全時，方得續行，而依當時情形，亦
    無不能注意之情事，被告丙○○竟疏未注意及此，而貿然通過該交岔路口，致其
    駕駛之營業遊覽大客車左前車頭撞擊被告甲○○駕駛之自用小客車右前車頭，致
    被告甲○○受有右大拇指開放性關節損傷併韌帶斷裂及神經損傷等傷害，因認被
    告丙○○涉有刑法第二百八十四條第二項之業務過失傷害罪云云。惟按告訴乃論
    之罪，告訴人於第一審辯論終結前得撤回其告訴，又告訴經撤回者，應諭知不受
    理之判決，刑事訴訟法第二百三十八條第一項、第三百零三條第三款定有明文。
    經查：此部分公訴意旨所指被告丙○○所涉之業務過失傷害罪嫌依刑法第二百八
    十七條規定，須告訴乃論，茲據告訴人甲○○當庭撤回告訴，依照首開說明，原
    應為諭知不受理之判決，惟公訴意旨認此部分與前揭論罪科刑之業務過失致人於
    死罪間，有想像競合之裁判上一罪關係，爰不另為不受理之諭知，併予敘明。
據上論斷，應依刑事訴訟法第二百九十九條第一項前段、刑法第一百八十五條之三、
第二百七十六條第一項、第二項、第四十七條、第六十二條前段、第四十一條、第七
十四條第一款、道路交通管理處罰條例第八十六條第一項、罰金罰鍰提高標準條例第
一條前段、第二條，判決如主文。
本案經檢察官陳仁智到庭執行職務
中      華      民      國      八十九      年      八    月    三十    日
                                      臺灣嘉義地方法院刑事第三庭
                                          法  官  許  進  國
右正本證明與原本無異。
如不服本判決，應於判決送達後十日內向本院提出上訴狀( 應附繕本 )。
中      華      民      國      八十九      年      八    月    三十    日
                                          書記官  李  彩  娥
附錄本件論罪科刑主要法條
刑法第一百八十五條之三：
服用毒品、麻醉藥品、酒類或其他相類之物，不能安全駕駛動力交通工具而駕駛者，
處一年以下有期徒刑、拘役或三萬元以下罰金。
刑法第二百七十六條：
因過失致人於死者，處二年以下有期徒刑、拘役或二千元以下罰金。
從事業務之人，因業務上之過失犯前項之罪者，處五年以下有期徒刑或拘役，得併科
三千元以下罰金。


司法院資訊處製作；財團法人民間司法改革基金會備份。
